臺灣高等法院臺中分院刑事判決
111年度上訴字第45號
上  訴  人
即  被  告  王浚淯


選任辯護人  盧永盛律師
            黃瑞霖律師
上列上訴人因毒品危害防制條例案件，不服臺灣臺中地方法院11
0年度訴字第1599號中華民國110年10月27日第一審判決（起訴案
號：臺灣臺中地方檢察署110年度偵字第24891號；併辦案號：11
0年度偵字第28079號），提起上訴，本院判決如下：
    主  文
原判決關於定應執行刑部分撤銷。
其餘上訴駁回。
甲○○所犯如附表三所示各罪，應執行有期徒刑伍年拾月。
    犯罪事實
一、甲○○因貪圖販毒集團所給予販賣毒品之報酬，自民國110年5
    月間起，基於參與犯罪組織之犯意，加入而參與由綽號「陳
    浩南」、「維尼」、「十三」、「大口九」等真實姓名、身
    分不詳之成年人所組成3人以上，以實施最重本刑逾5年有期
    徒刑之販賣毒品罪，具有持續性、牟利性之有結構性販毒集
    團組織(無證據證明有未滿18歲之人參與）。該販毒集團模
    式上由「陳浩南」負責提供交易之毒品，並與「維尼」、「
    十三」均擔任控機工作，負責在微信通訊軟體上以暱稱「85
    7精品會館24H歡迎來電私訊」之帳號發送「瓦倫蒂諾500、
    綜藝玩很大500、葡萄汁500、天使500，1至2杯（1：600）3
    杯以上（1：500），買6免費贈送1」、「大奶妹泡茶給你喝
    ，2斤4400、4斤8200」等暗示販賣毒品之廣告訊息予不特定
    之人，意即以第三級毒品愷他命1小包2公克新臺幣（下同）
    4400元、1大包4公克8200元；毒品咖啡包1至2包每包600元
    、3包以上每包500元、買6包送1包之價格販賣第三級毒品及
    混合第三級、第四級毒品之毒咖啡包，控機人員並以微信暱
    稱「857精品會館24H歡迎來電私訊」帳號與有意願之買家聯
    繫交易事宜，再以TELEGRAM通訊軟體指示擔任俗稱「小蜜蜂
    」工作之早班人員甲○○（暱稱「小傑巴」）或晚班人員「大
    口九」出面交易。約定每交易1包毒咖啡包或愷他命，甲○○
    可分得100元、300元之報酬，甲○○向購毒者收取價金後，扣
    除應分得之報酬，再將其餘價金交付「陳浩南」指派前來收
    取款項之人。
二、甲○○加入本案販毒集團後，明知「愷他命」、「4-甲基甲基
    卡西酮」、「甲基-N，N-二甲基卡西酮」、「硝甲西泮」均
    屬毒品危害防制條例所列管之第三級毒品；「硝西泮」則為
    同條例所規定之第四級毒品，未經許可，皆不得非法持有（
    純質淨重達5公克以上）、販賣，竟與「陳浩南」、「維尼
    」等人依前揭謀議，共同基於販賣第三級毒品或販賣混合第
    三級、第四級二種以上毒品以營利之犯意聯絡，由甲○○先於
    110年8月1日8時許，依「陳浩南」之指示至位在臺中市中清
    路某公園，向「陳浩南」取得①第三級毒品愷他命6包、②含
    有第三級毒品「4-甲基甲基卡西酮」、「甲基-N，N-二甲基
    卡西酮」、第四級毒品「硝西泮」成分、外包裝為天使圖樣
    之毒咖啡包10包、③含有第三級毒品「4-甲基甲基卡西酮」
    、「甲基-N，N-二甲基卡西酮」、「硝甲西泮」及第四級毒
    品「硝西泮」成分、外包裝為「葡萄」圖樣之毒咖啡包41包
    、④含第三級毒品「4-甲基甲基卡西酮」成分、外包裝各為
    「玩很大」、「Valentino」字樣之毒咖啡包39包、40包，
    及用以聯繫交易事宜之工作機（如附表二編號7所示）後，
    依「維尼」之指示，各於如附表一編號1至15所示時間、地
    點，交付如附表一編號1至15所示毒品予購毒者，其中附表
    一編號1至13、15均已取得各該價金，另附表一編號14則未
    收取價金，而皆完成交易（販賣之時間、地點、毒品種類及
    數量、代價均如附表一編號1至15所示）。
三、嗣警方因偵辦另案邱國豐死亡案件，查知微信暱稱「857精
    品會館24H歡迎來電私訊」之帳號有販賣毒品情事，遂於110
    年8月1日18時許，使用邱國豐之行動電話以微信通訊軟體與
    操控「857精品會館24H歡迎來電私訊」帳號之「維尼」對談
    ，佯欲購買毒品咖啡包，「維尼」即與佯裝買家之員警議妥
    以3000元代價，交易天使圖樣之毒咖啡包3包、葡萄圖樣之
    毒咖啡包4包，並約定好交易時地後，「維尼」隨即通知有
    犯意聯絡之甲○○前往交易地點即「優勝美地汽車旅館」505
    號房（址設臺中市○區○○路0段0號），甲○○於同日19時20分
    許駕駛車牌號碼0000-00號自用小客車（下稱「甲車」）抵
    達，迨佯裝買家之員警坐上甲車後，甲○○乃將上開毒咖啡包
    交付予員警，並向員警收取3000元之價金，旋為警當場逮捕
    ，甲○○此次共同販賣毒品之犯行因而未遂。員警並當場扣得
    如附表二編號1、2、4、5、6-1至6-14、7、9所示之物，而
    查悉上情。
四、案經臺中市政府警察局第二分局（下稱「第二分局」）移送
    臺灣臺中地方檢察署檢察官偵查起訴。
    理  由
一、證據能力部分：
    按組織犯罪防制條例第12條第1項中段規定：「訊問證人之
    筆錄，以在檢察官或法官面前作成，並經踐行刑事訴訟法所
    定訊問證人之程序者為限，始得採為證據。」，係以立法排
    除被告以外之人於警詢或檢察事務官調查中所為之陳述，得
    適用刑事訴訟法第159條之2、第159條之3及第159條之5之規
    定，是證人於警詢時之陳述，於違反組織犯罪防制條例案件
    ，即絕對不具有證據能力，自不得採為判決基礎。本案相關
    證人之警詢筆錄，既非在檢察官或法官面前作成，依上開規
    定，自不得採為上訴人即被告（下稱被告）甲○○涉犯組織犯
    罪防制條例罪名之證據，是本判決所引用證人之警詢筆錄，
    僅於認定被告犯販賣毒品罪部分具有證據能力。除上述以外
    ，檢察官、被告、辯護人於本院審理時，對於本案相關具傳
    聞性質之證據資料，均未爭執證據能力，且本案所引用之非
    供述證據，亦屬合法取得，本院審酌該等證據作成及取得之
    程序均無違法之處，依法均可作為認定犯罪事實之證據。
二、認定犯罪事實所憑之證據及理由：
  ㈠訊據被告甲○○對於上開犯罪事實，業於警偵、原審、本院審
    理中均坦承不諱，並於本院供認：我全部承認，承認有原審
    判決書記載的犯罪事實，我只有8月1日查獲當天參與販毒，
    但還沒有收到報酬，希望從輕量刑等語，並經證人張家榕於
    警詢證述在卷，且有①員警出具之偵查報告、②證人張家榕持
    用之行動電話微信擷取畫面2張-聯絡人「857精品會館24H歡
    迎來電私訊」傳送毒品廣告及其個人資料頁面、③第二分局
    扣押筆錄、扣押物品目錄表（證人張家榕、「心媞汽車旅館
    」）、④第二分局扣押筆錄、扣押物品目錄表（證人張家榕
    、「立人派出所」）、⑤扣案毒品及毒品初檢照片12張（證
    人張家榕）、⑥員警於110年8月2日出具之偵查報告、⑦被告
    甲○○收取毒品交易價金之鈔票影本、⑧被告甲○○持用之行動
    電話記事本擷取畫面2張、⑨被告甲○○持用之行動電話Telegr
    am擷取畫面10張-「$$」販毒群組對話、群組成員個人資料
    頁面、⑩第二分局搜索扣押筆錄、扣押物品目錄表（被告甲○
    ○、「優勝美地汽車旅館」505號房前）、⑪贓物認領保管單
    （警員領回交易毒品所用之現金3000元）、⑫邱國豐之行動
    電話微信擷取畫面-「857精品會館24H歡迎來電私訊」傳送
    販賣毒品訊息及員警持該行動電話與其之對話內容、⑬員警
    蒐證之錄音譯文（員警進入甲車後與被告交易之對話內容）
    、⑭查獲現場照片7張、⑮扣案之毒品及毒品初檢照片共15張
    、⑯臺灣臺中地方檢察署相驗屍體證明書（110相字第1284號
    ；邱國豐）、⑰車輛詳細資料報表（甲車）、⑱被告甲○○持用
    之行動電話Telegram擷取畫面30張、⑲被告甲○○持用之行動
    電話備忘錄擷取畫面2張-記載收帳情形、⑳內政部警政署刑
    事警察局110年8月24日刑鑑字第1100084856號鑑定書、㉑衛
    生福利部草屯療養院110年8月25日草療鑑字第1100800110號
    鑑驗書、㉒衛生福利部草屯療養院110年8月16日草療鑑字第1
    100800109號鑑驗書、㉓第二分局扣押物品清單（110年度安
    保字第1038號）、扣案毒品照片10張、㉔第二分局扣押物品
    清單（110年度保管字第3519號）、扣案之行動電話照片4張
    、㉕第二分局扣押物品清單（110年度保管字第3520號）等附
    卷可稽，復有扣案如附表二編號1、2、4、5、6-1至6-14、7
    、9所示之物得佐，足認被告之任意性自白應與事實相符，
    堪以採信。
　㈡我國就販賣第三、四級毒品科以重度刑責，販賣第三、四級
    毒品係違法行為，當非可公然為之，亦無公定價格，且容易
    分裝並增減份量，而每次買賣之價量，可能隨時依雙方關係
    深淺、資力、需求量及對行情之認知、來源是否充裕、查緝
    是否嚴謹、購買者被查獲時供述購買對象之可能風險之評估
    等情形，而異其標準，非可一概而論；而買受毒品之人通常
    亦無法探知販毒者賺取利潤幾何，是販賣毒品之利得，除行
    為人坦承犯行或價量俱臻明確外，委難察得實情，而販賣之
    人從價差或量差中牟利之方式雖異，其意圖營利之販賣行為
    則同一，從而，舉凡有償交易，除足以反證其確係另基於某
    種非圖利本意之關係外，通常尚難因無法查悉其精確之販入
    價格，作為是否高價賣出之比較，諉以無營利之意思而阻卻
    販賣犯行之追訴。查被告與「陳浩南」、「維尼」等人共同
    為犯罪事實欄二、三所載之販賣愷他命、毒品咖啡包犯行，
    而其等與購毒者間並無特殊關係或特別深厚之交情，苟非有
    利可圖，當不願甘冒法律制裁之風險而予販賣；況被告於偵
    查、原審時皆供稱：咖啡包1包可抽100元，愷他命不管大小
    包1包都可抽300元等語（見偵24891卷第150、183頁；原審
    聲羈卷第16頁），足證其等有從中賺取差價牟利之意圖，主
    觀上確係基於意圖營利而販賣第三級毒品或混合第三、四級
    毒品之犯意聯絡，客觀上亦有如上分工模式之行為分擔甚明
    。
  ㈢再按所謂犯罪組織，依組織犯罪防制條例第2條規定，係指3
    人以上，以實施強暴、脅迫、詐術、恐嚇為手段或最重本刑
    逾5年有期徒刑之刑之罪，所組成具有持續性或牟利性之有
    結構性組織；而所稱有結構性組織，指非為立即實施犯罪而
    隨意組成，不以具有名稱、規約、儀式、固定處所、成員持
    續參與或分工明確為必要。亦即，若所犯之罪為最重本刑逾
    5年有期徒刑之罪，有結構性且具有持續性或牟利性，即屬
    組織犯罪防制條例所稱之犯罪組織。經查，被告參與販毒集
    團所犯之販賣第三級毒品、混合第三、四級毒品罪，均屬最
    重本刑逾5年有期徒刑之罪，而被告於警詢、偵訊及原審供
    稱：我們販毒集團成員群組有我、「陳浩南」、「維尼」、
    「十三」、「大口九」，「陳浩南」、「維尼」、「十三」
    是控機，販賣毒品的模式由控機以微信暱稱「857精品會館2
    4H歡迎來電私訊」與客人接洽，再以TELEGRAM指派我與「大
    口九」前往販售毒品咖啡包及愷他命，我是俗稱送毒品的小
    蜜蜂，接受控機指示才去送貨，下班時「陳浩南」會與我聯
    絡約定不特定地點將毒品交易所獲現金上繳，但每次來的都
    不同人，我會把當天販賣的毒品數量跟錢與「陳浩南」對帳
    ，上繳給「陳浩南」，我賣咖啡包1包可抽100元，愷他命可
    抽300元，我的上班時段是8時20時，我與「大口九」輪流上
    早晚班；會給我工作機，一段時間換一次，毒品是跟「陳浩
    南」派來的人拿，每天上班拿，下班再還回去，錢也是這個
    時候回；我是在110年5月間加入本案販毒集團，110年8月1
    日是我第1次開始真正去送毒品，確實有16次毒品交易行為
    等語明確，可知該販毒集團內部有分工結構，屬3人以上所
    組成具有持續性、牟利性之有結構性組織，而為組織犯罪防
    制條例第2條第1項所稱之犯罪組織無訛。
　㈣綜上，本案事證明確，被告各該犯行洵堪認定，應依法論科
    。　　
三、論罪及法律適用：
　㈠109年7月15日修正施行之毒品危害防制條例增定第9條第3項
    ，謂：「犯前5條之罪（按即毒品危害防制條例第4條至第8
    條）而混合2種以上之毒品者，適用其中最高級別毒品之法
    定刑，並加重其刑至二分之一。」，該條項所稱之「混合」
    ，係指將2種以上之毒品摻雜調合，無從區分而言（如置於
    同一包裝）。考其立法目的，係因目前毒品查緝實務，
    施用混合毒品之型態日益繁多，且因混合毒品之成分複雜，
    施用後所造成之危險性及致死率均高於施用單一種類者，為
    加強遏止混合毒品之擴散，爰增定犯毒品危害防制條例第4
    條至第8條之罪，而有混合2種以上毒品之情形者，加重其刑
    至二分之一。此規定係就犯罪類型變更之個別犯罪行為予以
    加重，當屬刑法分則加重之性質而成為另一獨立之罪。經查
    ，本案查扣之毒品經送鑑結果，附表二編號1、2所示之毒咖
    啡包，含有第三、四級毒品成分，乃係同一包裝內摻雜調合
    有2種以上之毒品，自屬該項所稱之混合2種以上之毒品。
　㈡又按於俗稱「釣魚」或「誘捕偵查」之情形，因行為人原即
    有販賣毒品營利之犯意，雖因經警設計誘捕，致實際上不能
    完成毒品交易，然因其原即具有販賣毒品之意思，客觀上又
    已著手於販賣行為，仍應論以販賣毒品未遂罪（最高法院10
    2年度台上字第3427號裁判意旨可參）。查被告夥同共犯「
    陳浩南」、「維尼」等人透過暱稱「857精品會館24H歡迎來
    電私訊」之微信帳號傳送販賣毒品之廣告訊息以招攬毒品交
    易，而本案犯罪事實欄三部分係警方因另案查知暱稱「857
    精品會館24H歡迎來電私訊」帳號有販賣毒品情事，乃於110
    年8月1日18時許，以微信與操控「857精品會館24H歡迎來電
    私訊」帳號之「維尼」對談，佯裝欲以3000元代價購買天使
    圖樣之毒咖啡包3包、葡萄圖樣之毒咖啡包4包，並約定在「
    優勝美地汽車旅館」505號房交易，被告即依「維尼」指示
    攜帶愷他命及毒品咖啡包到場交易等情，為被告所坦認，並
    有卷附行動電話微信擷取畫面-「857精品會館24H歡迎來電
    私訊」傳送販賣毒品訊息及員警持行動電話與其之對話內容
    足憑，顯見被告與共犯「陳浩南」、「維尼」在為警查獲前
    ，即共同基於販賣毒品以營利之犯意聯絡，著手於販賣第三
    級毒品或混合第三、四級毒品咖啡包之行為，並非員警施以
    不法引誘後，被告始萌生未曾存在之販毒犯意。惟員警係為
    辦案佯稱購買，將被告所屬之販毒集團成員誘出以求人贓俱
    獲，因其無實際買受之真意，事實上亦不能真正完成買賣，
    則被告此次行為，僅能論以販賣混合第三、四級毒品未遂。
　㈢核被告所為：
　⒈就犯罪事實欄一、犯罪事實欄二之其中附表一編號1首次販賣
    毒品部分，係違反組織犯罪防制條例第3條第1項後段之參與
    犯罪組織罪、毒品危害防制條例第4條第3項之販賣第三級毒
    品罪。
　⒉就犯罪事實欄二之其中附表一編號2至3、5、6、8、10至12、
    14、15部分，均係違反毒品危害防制條例第4條第3項之販賣
    第三級毒品罪；其中附表一編號4、7、9、13部分，皆係違
    反毒品危害防制條例第9條第3項、第4條第3項、第4項之販
    賣混合第三級、第四級二種以上毒品罪。
　⒊就犯罪事實欄三部分，則違反毒品危害防制條例第9條第3項
    、第4條第6項、第3項、第4項之販賣混合第三級、第四級二
    種以上毒品未遂罪。
　㈣臺灣臺中地方檢察署檢察官以110年度偵字第28079號移送併
    案審理之犯罪事實，與本案起訴並經論罪科刑之犯行，為事
    實上同一案件，乃起訴效力所及，本院自得併予審理，附此
    敘明。
　㈤扣案如附表二編號1、2、4、5所示毒咖啡包所含之第三級毒
    品，其中「甲基-N，N-二甲基卡西酮」及「4-甲基甲基卡西
    酮」純質淨重合計16.2189公克，此有前揭衛生福利部草屯
    療養院110年8月16日草療鑑字第1100800109號鑑驗書及110
    年8月25日草療鑑字第1100800110號鑑驗書、內政部警政署
    刑事警察局110年8月24日刑鑑字第1100084856號鑑驗書在卷
    可參，是被告販賣前持有第三級毒品純質淨重5公克以上之
    低度行為，各為販賣之高度行為所吸收，均不另論罪。
　㈥起訴書雖未敘及被告所犯之參與犯罪組織罪，惟此部分犯行
    與已起訴之販賣第三級毒品犯行間，具有想像競合犯之裁判
    上一罪關係，為起訴效力所及，且亦已依法告知被告此罪名
    （見原審卷第163頁），足以保障其防禦權，基於審判不可
    分原則，本院自得併予審理。刑事上訴理由㈡狀謂原審法院
    未於準備程序時告知此部分罪名，有損被告之訴訟權保障云
    云，難以憑採。
　㈦按共同實施犯罪行為，在合同意思範圍內，相互利用他人之
    行為，以達其犯罪之目的，原不必每一階段均參與，祇須分
    擔犯罪行為之一部，即應對於全部所發生之結果共同負責。
　　被告甲○○與共犯「陳浩南」、「維尼」、「十三」等人間，
    各自分擔行為之一部並相互利用以達交易毒品之目的，其等
    有犯意聯絡及行為分擔，應論以共同正犯。
　㈧刑罰責任之評價與法益之維護息息相關，對同一法益侵害為
    雙重評價，是過度評價；對法益之侵害未予評價，則為評價
    不足，均為法之所禁。審酌販毒集團之成員皆係為販毒營利
    ，方參與以販毒為目的之犯罪組織。倘若行為人於參與販賣
    毒品犯罪組織之行為繼續中，先後多次為販賣毒品之行為，
    因參與犯罪組織罪為繼續犯，犯罪一直繼續進行，直至犯罪
    組織解散，或其脫離犯罪組織時，其犯行始行終結。故該參
    與犯罪組織與其後之多次販賣毒品之行為皆有所重合，然因
    行為人僅為一參與犯罪組織行為，侵害一社會法益，屬單純
    一罪，應僅就「該案中」與參與犯罪組織罪時間較為密切之
    首次販賣毒品犯行論以參與犯罪組織罪及販賣毒品罪之想像
    競合犯，而其他販賣毒品犯行，祗需單獨論罪科刑即可，無
    需再另論以參與犯罪組織罪，以避免重複評價（最高法院10
    9年度台上字第3945號裁判意旨參照）。準此，本案被告所
    犯之參與犯罪組織罪及附表一編號1首次販賣第三級毒品罪
    （依卷內現存事證、被告前案紀錄表），應論以想像競合犯
    ，依刑法第55條之規定，從一重之販賣第三級毒品罪處斷。
　㈨被告犯如犯罪事實欄所載共16罪（如附表三所示），犯意各
    別，行為互殊，應予分論併罰。至刑事上訴理由狀固謂被告
    本案犯行應論以接續犯云云。然按接續犯係指數行為於同時
    同地或密切接近之時地實行，侵害同一之法益，各行為之獨
    立性極為薄弱，自一般社會健全觀念上視之，難以強行分開
    ，以視為一個行為之數個舉動，合為包括之一行為予以評價
    ，較為合理者而言；集合犯係一犯罪構成要件類型，立法者
    已預設該項犯罪須持續實行之複次行為，具備反覆、延續之
    行為特徵，其個別行為雖具獨立性而能單獨成罪，仍予以總
    括或擬制成一犯罪構成要件始足當之。而立法者所定販賣毒
    品罪，其構成要件，並無必須反覆或繼續實行始能成立，亦
    無予以總括或擬制為一個犯罪構成要件之情形，且販賣行為
    常有單一或偶發性販賣之情形，亦非絕對具有反覆、繼續實
    行之特徵，自無從成立集合犯或接續犯之餘地（最高法院10
    2年度台上字第1971號裁判意旨足資參照）。則依上開裁判
    意旨說明，被告就犯罪事實欄所示販賣第三級毒品罪、販賣
    混合第三級、第四級二種以上毒品既遂、未遂罪（共16罪）
    ，各次販賣之時間、地點、對象均不同，明顯可分，足認被
    告係基於各別之犯意而為，自應分論併罰。是上訴理由、辯
    護人主張就被告所犯應評價為包括一罪云云，難認有據。
　㈩刑之加重減輕：
　⒈犯罪事實欄二中附表一編號4、7、9、13及犯罪事實欄三之販
    賣混合第三級、第四級二種以上毒品既、未遂罪，均應依毒
    品危害防制條例第9條第3項規定，除適用其中最高級別即販
    賣第三級毒品之法定刑外，並加重其刑。
  ⒉被告就犯罪事實欄三部分，已著手於販賣毒品行為之實行，
    惟因交易對象無購毒真意，致實際上不能完成毒品交易而未
    遂，應依刑法第25條第2項規定，按既遂犯之刑度減輕其刑
    ，而被告同時具有加重減輕事由，應依法先加後減之。
　⒊按毒品危害防制條例第17條第2項規定：「犯第4條至第8條之
    罪於偵查及審判中均自白者，減輕其刑。」，係為鼓勵是類
    犯罪行為人自白、悔過，並期訴訟經濟、節約司法資源而設
    。此所謂之「自白」，係指被告（或犯罪嫌疑人）承認自己
    全部或主要犯罪事實之謂。本案被告於偵查及原審、本院審
    判中皆自白犯行，自應依毒品危害防制條例第17條第2項規
    定，減輕其刑，並依法先加後遞減之。
　不依組織犯罪防制條例減免其刑：
　　按想像競合犯之處斷刑，本質上係「刑之合併」。其所謂從
    一重處斷，乃將想像競合犯組成之評價上數罪，合併為科刑
    一罪，其所對應之刑罰，亦合併其評價上數罪之數法定刑，
    而為一個處斷刑。易言之，想像競合犯侵害數法益者皆成立
    犯罪，論罪時必須輕、重罪併舉論述，同時宣告所犯各罪名
    ，包括各罪有無加重、減免其刑之情形，亦應說明論列，量
    刑時併衡酌輕罪部分量刑事由，評價始為充足，然後依刑法
    第55條前段規定「從一重處斷」，非謂對於其餘各罪可置而
    不論。因此，法院決定處斷刑時，雖以其中最重罪名之法定
    刑，做為裁量之準據，惟於裁量其輕重時，仍應將輕罪合併
    評價在內（最高法院108年度台上字第4405、4408號裁判意
    旨可參）。準此：
　⒈參與犯罪組織者，其參與情節輕微者，得減輕或免除其刑，
    組織犯罪防制條例第3條第1項但書固有明文。然查被告參與
    本案販毒犯罪組織，負責依指示前往約定地點與購毒者進行
    交易，助長毒品散布，危害社會治安及國民健康甚鉅，難認
    其參與犯罪組織之情節輕微，自無適用組織犯罪防制條例第
    3條第1項但書規定減輕或免除其刑之餘地。
　⒉又犯組織犯罪防制條例第3條之罪，偵查及審判中均自白者，
    減輕其刑，組織犯罪防制條例第8條第1項後段定有明文。而
    被告於偵查中雖未直言其係「參與犯罪組織」，惟其歷次偵
    查中均供承參加本案販毒集團並出面交易毒品，復於原審、
    本院審理時自白參與犯罪組織罪之犯行，是就其所犯該罪部
    分，原應依組織犯罪防制條例第8條第1項後段規定減輕其刑
    ，但被告所犯之參與犯罪組織罪，係屬想像競合犯之輕罪，
    已從一重之販賣第三級毒品罪處斷，無從逕依上開規定減輕
    其刑，惟於量刑時，仍併予審酌上開減刑事由，附此敘明。
　不依刑法第59條減輕：
　　上訴理由狀固請求依刑法第59條規定酌減其刑。然按犯罪之
    情狀顯可憫恕，認科以最低度刑仍嫌過重，得酌量減輕其刑
    ，刑法第59條定有明文。該條所謂「犯罪之情狀顯可憫恕」
    ，本係指審酌刑法第57條各款所列事項以及其他一切與犯罪
    有關之情狀之結果，認其犯罪足堪憫恕者而言，必須犯罪另
    有特殊之原因與環境等，因在客觀上顯然足以引起一般同情
    ，認為縱予宣告法定最低度刑猶嫌過重者，始有其適用。此
    所謂法定最低度刑，固包括法定最低本刑；惟遇有其他法定
    減輕之事由者，則應係指適用其他法定減輕事由減輕後之最
    低度刑而言。倘被告別有其他法定減輕事由者，應先適用法
    定減輕事由減輕其刑後，猶認其犯罪之情狀顯可憫恕，即使
    科以該減輕後之最低度刑仍嫌過重者，始得適用刑法第59條
    規定酌量減輕其刑（最高法院107年度台上字第2452號裁判
    意旨參照）。查毒品之危害，除戕害施用者之身心健康外，
    復因毒品施用者為取得購買毒品所需之金錢，亦衍生家庭、
    社會治安問題，被告為本案販賣毒品犯行時為智識正常之成
    年人，當知毒品對社會秩序及國民健康危害至深且鉅，並為
    法所明禁，竟仍為牟利而販賣第三級毒品、混合第三級、第
    四級二種以上毒品，次數多達16次，又該販毒集團藉由微信
    通訊軟體販毒，且經查獲之毒品咖啡包數量非少，對於毒品
    之流通與氾濫影響非輕，此與一般零星販賣、偶一為之者明
    顯不同，被告無視國家杜絕毒品危害之禁令，猶數次販賣毒
    品，誠屬不當，自應予責難；再者，被告為本案行為時固甫
    滿22歲，但其為圖販毒暴利，仍決定鋌而走險販賣毒品，顯
    見觀念已有偏差，且自制力甚低，守法意識薄弱，實非僅因
    年輕涉世未深、誤罹刑典。況被告前揭販賣毒品犯行，業有
    毒品危害防制條例第17條第2項或刑法第25條第2項規定之適
    用，經減輕或遞減其刑後，其刑度相較原本之法定刑，已減
    輕甚多，足使之為適當刑罰制裁，於此情形下，本院綜觀被
    告販賣毒品之犯罪情狀、毒品金額及數量，認就前開減刑、
    遞減後之法定刑為量刑，應符合罪刑相當性及比例原則，當
    無使一般人認失之過苛，有情輕法重、情堪憫恕之情；至被
    告犯後坦承犯行之態度、犯罪之動機、手段、於本案擔任之
    角色、家庭經濟狀況等，僅係法定刑內從輕科刑之標準，不
    得據為刑法第59條酌量減輕之理由；復遍查全卷證據資料，
    亦無從證明被告有何客觀上特殊原因，或有何科以最低度刑
    猶嫌過重等情形，故尚無適用刑法第59條再遞予減輕其刑之
    餘地，是上訴理由狀主張依刑法第59條減刑，難認可採。
　強制工作部分：
　　司法院大法官會議甫於110年12月10日做成釋字第812號解釋
    文：「106年4月19日修正公布之組織犯罪防制條例第3條第3
    項規定：『犯第1項之罪者，應於刑之執行前，令入勞動場所
    ，強制工作，其期間為3年。』(嗣107年1月3日修正公布第3
    條，但本項並未修正)就受處分人之人身自由所為限制，違
    反憲法比例原則及憲法明顯區隔原則之要求，與憲法第8條
    保障人身自由之意旨不符，應自本解釋公布之日起失其效力
    。」。準此，本案被告所犯組織犯罪防制條例第3條第1項後
    段之參與犯罪組織罪，即無依同條第3項規定宣告刑前強制
    工作之餘地。原判決雖未及審酌上開解釋文內容，然就附表
    一編號1部分，原審本即未宣告強制工作，因結果並無不同
    ，對該部分判決不生影響，故不構成撤銷該部分判決之原因
    ，併予指明。
　沒收部分：
　⒈扣案如附表二編號1、2、4、5所示之物，係本案查獲之第三
    級毒品、混合第三級、第四級二種以上毒品，均屬違禁物，
    且係被告犯罪事實欄三原擬販賣及販賣所餘毒品，業經被告
    供承明確（見原審卷第22頁），應依刑法第38條第1項規定
    宣告沒收。另包裝上開毒品之外包裝袋，因與其上所殘留之
    毒品難以析離，且無析離之實益與必要，應視同違禁物，一
    併沒收；至送驗耗損部分之毒品因已滅失，爰不另宣告沒收
    。
　⒉扣案如附表二編號7所示行動電話，係共犯「陳浩南」交付予
    被告供聯繫本案販賣毒品交易事宜所用之物，已據被告供明
    (見原審卷第22頁），應依毒品危害防制條例第19條第1項規
    定，不問屬於犯罪行為人與否，予以沒收。
　⒊扣案如附表二編號6-1至6-14所示現金，分別係被告如附表一
    編號1至13、15販賣毒品所得價金，此經被告於原審訊問時
    供承不諱（見原審卷第21至22頁），是上開犯罪所得，應依
    刑法第38條之1第1項規定，於各該相關連之犯行項下諭知沒
    收。又附表一編號14該次販賣毒品犯行，因被告未向購毒者
    收取價金；另犯罪事實欄三該次，則因其販毒行為屬未遂，
    顯無犯罪所得，自均無宣告沒收犯罪所得或追徵其價額之問
    題。
　⒋扣案如附表二編號3所示之愷他命，係被告擬自行施用之毒品
    ，與本案無關，業據被告陳明在卷（見原審卷第22頁），且
    有被告之採集尿液（送驗）採證同意書、第二分局委託檢驗
    尿液代號、真實姓名對照表、正修科技大學超微量研究科技
    中心尿液檢驗報告（見偵24891卷第109、111頁；原審卷第1
    31頁）附卷得佐，爰不予宣告沒收。又如附表二編號6-15、
    8所示之物，因被告陳明核與本案無關，且無其他證據證明
    與本案犯罪相關，亦均不予沒收。
　⒌如附表二編號9所示甲車，雖係被告犯罪事實欄三該次販賣毒
    品使用之交通工具，然因該車之登記車主為「徐嬿婷」（見
    車輛詳細資料報表；偵24891卷第125頁），且被告於警詢中
    供稱：甲車是我媽媽徐嬿婷所有，只有犯罪事實欄三該次由
    我使用等語（見偵24891卷第33頁），應認被告僅是以甲車
    作為犯罪事實欄三該次前往約定交易地點之代步工具，是甲
    車應非專供販賣毒品使用之交通工具，自不得依毒品危害防
    制條例第19條第2項規定宣告沒收。
四、對原審判決之說明：
  ㈠上訴駁回部分：
　　原審法院審理結果，認被告前揭犯行事證俱屬明確，乃審酌
    被告無視政府杜絕毒品犯罪之禁令，竟加入本案販毒集團，
    並為上揭販賣毒品犯行，致購毒者沈迷於毒癮而無法自拔，
    直接戕害他人之身心健康，且有滋生其他犯罪之可能，對社
    會秩序潛藏相當程度之危害，所為誠值非難；惟考量被告所
    分擔之角色、工作及獲利情況，兼衡其犯後均坦承犯行之態
    度，無任何前科之素行（參臺灣高等法院被告前案紀錄表，
    原審卷第17頁），及自陳為高中畢業之智識程度，退伍後就
    都在爸爸經營之檳榔攤工作，月薪2萬多元，嗣因積欠債務
    缺錢花用才犯本案，家庭經濟狀況勉持（見原審卷第179頁
    ）等一切情狀，各核情量處如附表三「罪刑欄」所示之刑，
    並為相關沒收之說明等情，經核原判決所為認事用法並無違
    誤，量刑亦稱妥適，被告上訴主張應論以接續犯，並依刑法
    第59條酌減其刑云云，依本判決前開理由欄三㈨、所示之各
    項事證及論述說明，認無可採，自不足以動搖原判決所為事
    實認定或量刑判斷，被告此部分上訴意旨指摘原判決不當，
    並非可取，為無理由，應予駁回如主文第2項所示。
  ㈡撤銷原判決定應執行刑部分之理由：
　  原判決就被告附表三所示之刑，定應執行刑為有期徒刑7年1
    0月，固非無見。惟：
　⒈按裁判確定前犯數罪者，併合處罰之；數罪併罰，分別宣告
    其罪之刑，其宣告多數有期徒刑者，於各刑中之最長期以上
    ，各刑合併之刑期以下，定其刑期，但不得逾30年，刑法第
    50條第1項前段、第51條第5款訂有明文。數罪併罰之定應執
    行之刑，係出於刑罰經濟與責罰相當之考量，並非予以犯罪
    行為人或受刑人不當之利益，為一種特別的量刑過程，相較
    於刑法第57條所定科刑時應審酌之事項係對一般犯罪行為之
    裁量，定應執行刑之宣告，乃對犯罪行為人本身及所犯各罪
    之總檢視，除應考量行為人所犯數罪反應出之人格特性，並
    應權衡審酌行為人之責任與整體刑法目的及相關刑事政策，
    在量刑權之法律拘束性原則下，依刑法第51條第5款之規定
    ，採限制加重原則，以宣告各刑中之最長期為下限，各刑合
    併之刑期為上限，但最長不得逾30年，資為量刑自由裁量權
    之外部界限，並應受法秩序理念規範之比例原則、平等原則
    、責罰相當原則、重複評價禁止原則等自由裁量權之內部抽
    象價值要求界限之支配，使以輕重得宜，罰當其責，俾符合
    法律授與裁量權之目的，以區別數罪併罰與單純數罪之不同
    ，兼顧刑罰衡平原則。是於併合處罰而酌定執行刑時，應審
    酌行為人所犯數罪之犯罪類型、行為態樣、手段、動機、時
    間、侵害法益，倘其犯罪類型、行為態樣、手段、動機相似
    ，時間相近，所侵害之法益非屬不可替代性、不可回復性之
    個人法益者，於併合處罰時，因責任非難重複之程度較高，
    允酌定較低之應執行刑，反之，倘行為人所犯數罪各屬不同
    之犯罪類型者，於併合處罰時，其責任非難重複之程度甚低
    ，當可酌定較高之應執行刑。至個別犯罪之犯罪情節或對於
    社會之影響、行為人之品性、智識、生活狀況或前科情形等
    ，除前述用以判斷各個犯罪之犯罪類型、法益侵害種類、犯
    罪行為態樣、手段、動機是否相同、相似，以避免責任非難
    過度重複者外，乃個別犯罪量處刑罰時已斟酌過之因素，要
    非定應執行刑時應再行審酌者。
　⒉原審對被告論罪科刑，並無違誤，應予維持，已如前述，並
    就被告所犯如附表三所示各罪有期徒刑部分，定其應執行刑
    為有期徒刑7年10月，雖在各宣告刑之最長期（有期徒刑3年
    11月）以上，各刑合併之刑期（合計有期徒刑59年）以下，
    並未違反刑法第51條第5款之規定，然衡以被告所犯如附表
    三所示16罪，分別為販賣第三級毒品罪、販賣混合第三級、
    第四級二種以上毒品罪，本案16次犯行之行為態樣、手段、
    動機均相同，犯罪時間皆密集發生在110年8月1日當天，各
    次販毒金額乃1200元至8200元不等，被告每次可獲取之報酬
    為咖啡包100元、愷他命300元，惟尚未領得酬勞，其責任非
    難重複程度甚高，但仍應考量販賣對象不同，有別於販賣對
    象同一之狀況，揆諸上揭說明，應於酌定應執行刑之際，考
    量此情並反映於所定刑度，俾貫徹罪刑相當原則。經核原判
    決就上開16罪酌定應執行刑為有期徒刑7年10月，尚嫌過重
    ，容有未洽，被告上訴意旨就此部分請求酌定較輕之執行刑
    ，非無理由，是原判決關於定應執行刑部分既有不當，即屬
    無可維持，應由本院將定應執行刑部分予以撤銷，並衡酌前
    揭各情，而為整體之評價後，定其應執行刑如主文第3項所
    示。
據上論斷，應依刑事訴訟法第368條、第369條第1項前段、第364
條，刑法第51條第5款，判決如主文。
本案經檢察官洪明賢提起公訴及移送併辦，檢察官乙○○到庭執行
職務。
中    華    民    國    111   年    3     月    31    日
          刑事第五庭　　審判長法　官　鄭　永　玉
　　　　　　　　　　　　　　　法　官　許　文　碩
　　　　　　　　　　　　　　　法　官　周　莉　菁
以上正本證明與原本無異。
如不服本判決應於收受送達後20日內向本院提出上訴書狀，其未
敘述上訴之理由者，並得於提起上訴後20日內向本院補提理由書
（均須按他造當事人之人數附繕本）「切勿逕送上級法院」。因
疫情而遲誤不變期間，得向法院聲請回復原狀。

                              書記官  王  朔  姿
　　　　　　　　　　　　　　　 
中　　華　　民　　國　　111 　年　　3 　　月　　31　　日
附表一     編號 交易時間 交易地點 品項數量 價金(新臺幣）  1 110年8月1日（以下日期均同）9時50分許 臺中市○○區○○路0段000號 愷他命1小包 4400元。  2 10時7分許 臺中市○○區○○路0段000號統 一超商親旺門市 玩很大字樣毒品咖啡包7包（買6送1） 3000元。  3 10時26分許 臺中市○○區市○路000號沐蘭汽車旅館303號房 Valentino字樣毒品咖啡包3包 1500元。  4 10時41分許 臺中市○○區○○○街00號 玩很大字樣毒品咖啡包2包、葡萄圖樣毒品咖啡包1包 1500元。  5 11時9分許 臺中市○○區○○路0段000號OK便利商店 Valentino字樣毒品咖啡包7包（買6送1） 3000元。  6 12時27分許 臺中市○○區○○路000號 愷他命1小包 4400元。  7 12時37分許 臺中市○○區○○○○街00號 葡萄圖樣毒品咖啡包2包 1200元。  8 13時40分許 臺中市○○區○○○○街00號 玩很大字樣毒品咖啡包3包 1500元。  9 14時34分許 臺中市○區○○街00號 葡萄圖樣毒品咖啡包14包（買12送2） 6000元。 10 14時47分許 臺中市○○區○○路0段000號水舞行館506號房 愷他命1小包 4400元。  11 15時9分許 臺中市○○區○○○路00號 愷他命1小包 4400元。  12 16時51分許 臺中市○○區○○○街00號 愷他命1小包 4400元。  13 17時34分許 臺中市○區○○路0段000號 葡萄圖樣毒品咖啡包3包 1500元。  14 19時許（起訴書誤載為18時57分許） 臺中市○○區○○路0段000號 愷他命1大包 價金應為8200元，惟上手指示本次不收錢。  15 18時57分許 臺中市○○區○○○街00號 玩很大字樣毒品咖啡包3包 1500元。 

附表二：扣案物    編號 扣案物名稱  備       註   1  標示「ANGEL」字樣藍色包裝之毒咖啡包10包（含包裝袋10只）  ㈠經檢視內均含白色粉末，驗前淨重合計73.2437、驗餘淨重合計59.0472公克。 ㈡檢驗結果： 　均檢出第三級毒品4-甲基甲基卡西酮（純度<1%）、甲基-N,N-二甲基卡西酮（純度2.8%）、第四級毒品硝西泮(純度<1%)成分。 ㈢第三級毒品甲基-N,N-二甲基卡西酮之純質淨重2.0508公克。 ㈣各級毒品之純度低於1%，不計算毒品之純質淨重。 【參衛生福利部草屯療養院110年8月16日草療鑑字第1100800109號、110年8月25日草療鑑字第1100800110號鑑驗書；見偵24891卷第281-301頁】　　   2 標示「Grape」字樣粉紅色包裝之毒咖啡包21包（含包裝袋21只）  ㈠經檢視內均含紫色粉末，驗前淨重合計63.3587公克、驗餘淨重合計40.6578公克。 ㈡檢驗結果：   　均檢出第三級毒品4-甲基甲基卡西酮（純度5.6%）、甲基-N,N-二甲基卡西酮（純度<1%）、硝甲西泮（純度<1%）、第四級毒品硝西泮（純度<1%）成分。 ㈢第三級毒品4-甲基甲基卡西酮之純質淨重3.5481公克。㈣各級毒品之純度低於1%，不計算毒品之純質淨重。 【參上開鑑驗書】　   3 愷他命1包（含包裝袋1只）  ㈠經檢視外觀為晶體，驗前淨重0.7606公克、驗餘淨重0.7533公克。 ㈡檢驗結果：   　檢出第三級毒品愷他命成分 【參上開鑑驗書】　 4 標示「Valentino」字樣紅、白、藍、黑、金色包裝之毒咖啡包30包（含包裝袋30只，驗前總毛重約219.50公克、驗前總淨重約189.80公克）  鑑定單位予以編號A1至A30，外觀型態均相似，隨機抽取編號A25鑑定： ㈠經檢視內含黃綠色粉末，驗前淨重6.53公克、驗餘淨重4.77公克。 ㈡檢驗結果：    　檢出第三級毒品4-甲基甲基卡西酮（純度約3%）成分。 ㈢依據抽測純度值，推估編號A1至A30均含第三級毒品4-甲基甲基卡西酮之驗前總純質淨重約5.69公克。 【參內政部警政署刑事警察局110年8月24日刑鑑字第1100084856號鑑驗書；見偵24891卷第267-268頁】   5 標示「玩很大」字樣白色包裝之毒咖啡包24包（含包裝袋24只，驗前總毛重約120.82公克、驗前總淨重約98.74公克）  鑑定單位予以編號B1至B24，外觀型態均相似，隨機抽取編號B19鑑定： ㈠經檢視內含米白色粉末，驗前淨重3.92公克、驗餘淨重2.31公克。 ㈡檢驗結果：   　檢出第三級毒品4-甲基甲基卡西酮（純度約5%）成分。 ㈢依據抽測純度值，推估編號B1至B24均含第三級毒品4-甲基甲基卡西酮之驗前總純質淨重約4.93公克。 【參上開內政部警政署刑事警察局鑑驗書】   6 現金新臺幣4萬3千元   6-1 編號6之其中新臺幣4400元   6-2 編號6之其中新臺幣3000元   6-3 編號6之其中新臺幣1500元   6-4 編號6之其中新臺幣1500元   6-5 編號6之其中新臺幣3000元   6-6 編號6之其中新臺幣4400元   6-7 編號6之其中新臺幣1200元   6-8 編號6之其中新臺幣1500元   6-9 編號6之其中新臺幣6000元   6-10 編號6之其中新臺幣4400元   6-11 編號6之其中新臺幣4400元   6-12 編號6之其中新臺幣4400元   6-13 編號6之其中新臺幣1500元   6-14 編號6之其中新臺幣1500元   6-15 編號6之其中新臺幣300元     7 iPhone SE行動電話1支  無SIM卡   8 iPhone Xs MAX行動電話1支  含門號0000-000000號SIM卡1張   9 車號0000-00號自用小客車1輛  含鑰匙1串（已發還） 

附表三    編號   犯罪行為   所犯法條        罪  刑   1 犯罪事實一參與犯罪組織及附表一編號1 組織犯罪防制條例第3條第1項後段、毒品危害防制條例第4條第3項（想像競合後，從重論以販賣第三級毒品罪）。 甲○○共同犯販賣第三級毒品罪，處有期徒刑3年11月。扣案如附表二編號6-1、7所示之物均沒收。   2 附表一編號2 毒品危害防制條例第4條第3項。 甲○○共同犯販賣第三級毒品罪，處有期徒刑3年9月。扣案如附表二編號6-2、7所示之物均沒收。   3 附表一編號3 毒品危害防制條例第4條第3項 甲○○共同犯販賣第三級毒品罪，處有期徒刑3年8月。扣案如附表二編號6-3、7所示之物均沒收。   4 附表一編號4 毒品危害防制條例第9條第3項、第4條第3、4項 甲○○共同犯販賣混合第三級、第四級二種以上之毒品罪，處有期徒刑3年11月。扣案如附表二編號6-4、7所示之物均沒收。   5 附表一編號5 毒品危害防制條例第4條第3項 甲○○共同犯販賣第三級毒品罪，處有期徒刑3年9月。扣案如附表二編號6-5、7所示之物均沒收。   6 附表一編號6 毒品危害防制條例第4條第3項 甲○○共同犯販賣第三級毒品罪，處有期徒刑3年10月。扣案如附表二編號6-6、7所示之物均沒收。   7 附表一編號7 毒品危害防制條例第9條第3項、第4條第3、4項 甲○○共同犯販賣混合第三級、第四級二種以上之毒品罪，處有期徒刑3年9月。扣案如附表二編號6-7、7所示之物均沒收。   8 附表一編號8 毒品危害防制條例第4條第3項 甲○○共同犯販賣第三級毒品罪，處有期徒刑3年8月。扣案如附表二編號6-8、7所示之物均沒收。   9 附表一編號9 毒品危害防制條例第9條第3項、第4條第3、4項 甲○○共同犯販賣混合第三級、第四級二種以上之毒品罪，處有期徒刑3年11月。扣案如附表二編號6-9、7所示之物均沒收。  10 附表一編號10 毒品危害防制條例第4條第3項 甲○○共同犯販賣第三級毒品罪，處有期徒刑3年10月。扣案如附表二編號6-10、7所示之物均沒收。  11 附表一編號11 毒品危害防制條例第4條第3項 甲○○共同犯販賣第三級毒品罪，處有期徒刑3年10月。扣案如附表二編號6-11、7所示之物均沒收。  12 附表一編號12 毒品危害防制條例第4條第3項 甲○○共同犯販賣第三級毒品罪，處有期徒刑3年10月。扣案如附表二編號6-12、7所示之物均沒收。  13 附表一編號13 毒品危害防制條例第9條第3項、第4條第3、4項 甲○○共同犯販賣混合第三級、第四級二種以上之毒品罪，處有期徒刑3年9月。扣案如附表二編號6-13、7所示之物均沒收。  14 附表一編號14 毒品危害防制條例第4條第3項 甲○○共同犯販賣第三級毒品罪，處有期徒刑3年11月。扣案如附表二編號7所示之物沒收。  15 附表一編號15 毒品危害防制條例第4條第3項 甲○○共同犯販賣第三級毒品罪，處有期徒刑3年8月。扣案如附表二編號6-14、7所示之物均沒收。  16 犯罪事實三 毒品危害防制條例第9條第3項、第4條第6、3、4項 甲○○共同犯販賣混合第三級、第四級二種以上之毒品未遂罪，處有期徒刑2年。扣案如附表二編號1、2、4、5、7所示之物均沒收。